【裁判字號】    98,交聲,2884
【裁判日期】    981117
【裁判案由】    聲明異議
【裁判全文】
臺灣高雄地方法院交通事件裁定        98年度交聲字第2884號
異  議  人
即受處分人  甲○○
上列異議人即受處分人因違反道路交通管理處罰條例案件，對於
高雄市政府交通局於中華民國98年10月5 日所為之處分（原處分
：高市交裁字第32-BD0000000號），聲明異議，本院裁定如下：
    主  文
異議駁回。
    理  由
一、原處分意旨略以：異議人即受處分人甲○○於民國98年6 月
    26日下午5 時11分許，駕駛車號HM-9491 號自用一般小客車
    ，行經高雄市○○路、建工路口有燈光號誌管制之交岔路口
    闖紅燈，為警逕行舉發，爰以異議人駕車行經有燈光號誌管
    制之交岔路口闖紅燈為由，依道路交通管理處罰條例第53條
    第1 項、第63條第1 項第3 款之規定，裁處罰鍰新臺幣（下
    同）2,700 元，並記違規點數3 點等語。
二、聲明異議意旨略以：伊當時行駛至該路口綠燈剛好轉成黃燈
    ，黃燈僅有3 秒，路口又塞車，伊車身卡在路口，才因此被
    拍照，原處分機關未予詳查即遽裁決伊闖紅燈，實有未洽，
    爰依法聲明異議，請求撤銷原處分等語。
三、按汽車駕駛人，行經有燈光號誌管制之交岔路口闖紅燈者，
    處1,800 元以上5,400 元以下罰鍰，並記違規點數3 點；違
    反行政法上義務之行為非出於故意或過失者，不予處罰；標
    誌、標線、號誌之設置目的，在於提供車輛駕駛人及行人有
    關道路路況之警告、禁制、指示等資訊，以便利行旅及促進
    交通安全；行車管制號誌圓形紅燈顯示時，車輛面對圓形紅
    燈表示禁止通行，不得超越停止線或進入路口；停止線則用
    以指示行駛車輛停止之界限，車輛停止時，其前懸部分不得
    伸越該線；斑馬紋行人穿越道線，設於道路中段行人穿越眾
    多之地點，道路交通管理處罰條例第53條第1 項、第63條第
    1 項第3 款、行政罰法第7 條第1 項及道路交通標誌標線號
    誌設置規則第1 條、第206 條、第170 條第1 項、第186 條
    第1 項前段分別定有明文。而依交通部82年4 月22日交路字
    第009811號函釋：「圓形紅燈時超越停止線或闖紅燈之認定
    敘述如後提供參考：(一)車輛面對圓形紅燈時仍逕予穿越路口
    至銜接路段，含左轉、直行、迴轉等即視為闖紅燈之行為。
    (二)有繪設路口範圍者：車輛無視於紅燈警示，有穿越路口之
    意圖，而車身已伸入路口範圍亦視同闖紅燈；若僅伸越停止
    線而未達路口範圍者，則視為不遵守標線指示。(三)無繪設路
    口範圍者：以車輛無視於紅燈號誌，而有穿越路口之企圖，
    其車身並已伸越停止線並足以妨害其他方向人（若有行人穿
    越道）、車通行者亦以闖紅燈論處；若僅車身伸越停止線則
    以不遵守標線指示視之。(四)目前交岔路口已繪設網狀黃線區
    者暫以該範圍視作路口。(五)另路口設有照相設施者並請有關
    單位依會議結論之認定標準配合調整以更能明確認定」，此
    有該函文1 紙附卷可稽（見本院卷第18頁）。是以，判斷車
    輛於紅燈號誌時有無闖紅燈之違規行為，應探究客觀上號誌
    是否已轉變為紅燈，而車身猶進入路口範圍，或已足以妨害
    其他方向之人車通行，及主觀上是否有故意或過失地無視紅
    燈號誌，及具有穿越路口之意圖，來加以綜合判斷，方符上
    揭標誌、標線、號誌之設置用以便利駕駛人、行人等用路行
    旅便利與安全之法規本旨。
四、本院茲將得心證之理由分述如下：
  (一)細觀高雄市政府交通局98年11月2 日高市交裁字第09800542
    89號函所附舉發違規照片2 紙及高雄市政府交通警察大隊98
    年9 月7 日高市警交三字第0980027568號函文解說（見本院
    卷第9 、10、15頁），顯示異議人有於路口號誌已經過3.9
    秒黃燈號誌，並轉為紅燈號誌2.7 秒後，車身適在停止線與
    斑馬紋行人穿越道間，後輪壓在停止線上，車尾剎車燈未亮
    起，俟號誌已轉為紅燈3.6 秒後，車身仍以每小時15公里速
    度向前行進，全車壓在斑馬紋行人穿越道上等事實。足見客
    觀上，異議人於紅燈亮啟2.7 秒後，不僅未採取踩煞車以停
    等紅燈之措施，反而無視於紅燈號誌，持續行進，使車身完
    全伸越停止線後，壓在斑馬紋行人穿越道上，致其失去用以
    保障行人用路便利與安全之作用，而有已妨害其他方向行人
    通過之事實。
  (二)本院復審酌異議人於紅燈號誌亮啟2.7 秒至3.6 秒，前後相
    差不過0.9 秒之時間，已由車後輪仍壓在停止線上之狀態，
    行進至全車壓在斑馬紋行人穿越道上之狀態，而紅燈號誌亮
    啟2.7 秒時距離紅燈號誌亮啟時已相差2.7 秒，距黃燈亮啟
    時更多相差3.9 秒，則衡諸常情，當號誌由黃燈轉變為紅燈
    ，甚至綠燈轉變為黃燈時，異議人駕駛之車輛全車應仍在停
    止線後方，足見異議人應係於號誌變換為黃燈，甚至紅燈後
    ，猶持續不間斷地向前行進超越停止線，主觀上具有穿越路
    口之意圖。
  (三)異議人雖以前詞置辯，然本件號誌由黃燈轉變為紅燈時，異
    議人車輛應仍在停止線後方，已為本院獲得心證，並將理由
    詳述如前，又道路交通管理處罰條例第53條第1 項所處罰行
    經有燈光號誌管制之交岔路口闖紅燈之行為，並不以客觀上
    完全通過路口為必要，此觀前揭法條意旨之闡釋自明，故本
    件判斷異議人有無闖紅燈違規行為，應針對異議人是否無視
    紅燈號誌而進入路口或妨害其他人車通行之事予以審酌，至
    於路口是否壅塞、能否順利通過路口則與違規行為無涉，是
    異議人辯稱當時係因黃燈號誌過短才塞在車陣中云云，亦無
    可採。
  (四)至道路交通管理處罰條例第58條第3 款固另規範汽車駕駛人
    ，駕駛汽車至有號誌之交岔路口，遇有前行或轉彎之車道交
    通擁塞而逕行駛入交岔路口內，致號誌轉換後仍未能通過，
    妨礙其他車輛通行之行為者，然此規定係以駕駛人於時相為
    綠燈時，即通過路口為要件。而本件異議人係在號誌轉換為
    紅燈後始通過停止線，且持續前進，已如前述，並非於時相
    為綠燈時即通過路口，當無此條款之適用，併予敘明。
  (五)從而，異議人有闖紅燈之違規行為事證明確，所辯委無可採
    ，已堪認定，原處分機關依道路交通管理處罰條例第53條第
    1 項、第63條第1 項第3 款之規定，裁處罰鍰2,700 元，並
    記違規點數3 點，核無違誤，應予維持，本件異議人之異議
    為無理由，應予駁回。
五、據上論斷，應依道路交通案件處理辦法第19條，裁定如主文
    。
中    華    民    國    98    年    11    月    17    日
                  交通法庭    法  官   李俊霖
以上正本證明與原本無異。
如不服本裁定，應於收受送達後5 日內向本院提出抗告狀。
中    華    民    國    98    年    11    月    19    日
                              書記官   武凱葳


司法院資訊處製作；財團法人民間司法改革基金會備份。
